智慧財產及商業法院民事判決  
109年度民專訴字第106號
原      告  美商杜邦電子股份有限公司
           （DUPONT Electronics, Inc.）




法定代理人  Jessica Sinnott

訴訟代理人  呂紹凡律師   
            蔡孟真律師   
輔  佐  人  徐哲謙                                  
被      告  達邁科技股份有限公司

兼  法  定
代  理  人  吳聲昌              
共      同
訴訟代理人  賴安國律師  
            徐瑞毅律師  
上列當事人間請求排除侵害專利權等事件，本院於民國110年10
月26日言詞辯論終結，判決如下：
    主  文
一、原告之訴及假執行之聲請均駁回。
二、訴訟費用由原告負擔。 
　　事實及理由
壹、原告主張要旨及聲明：
一、原告為中華民國第I519576號「消光表面處理之聚醯亞胺膜
    與關於此膜之方法」發明專利（下稱系爭專利）之專利權人
    。被告達邁科技股份有限公司（下稱被告公司）產銷之型號
    「BK-012（Low Gloss）」聚醯亞胺薄膜產品（下稱系爭產
    品）落入系爭專利請求項1至4之權利範圍。爰依專利法第58
    條第1及2項、同法第96條第1至3項、民法第179條、公司法
    第23條第2項規定，請求如聲明所示。
二、系爭專利經爭點所示判決肯認可據以實施並為說明書所支持
    。系爭專利與其日本、中國對應案的專利範圍不完全相同，
    系爭專利具備新穎性、進步性而為有效，並無應撤銷事由。
    系爭產品侵害系爭專利請求項1至4，系爭專利申請人審查過
    程中，係表示聚醯亞胺顆粒消光劑的「原料」為漿體，經烘
    烤製成基膜後，漿體中的溶劑自然揮發，定型留下聚醯亞胺
    顆粒消光劑，被告解釋不正確，不論聚醯亞胺顆粒為漿體或
    乾混形式，皆為「不可融熔加工的聚醯亞胺顆粒」，且系爭
    專利為物之專利，只要落入請求項範圍的基膜，即為侵權產
    品，而與其製程中所添加之消光劑是否為「漿體聚醯亞胺顆
    粒消光劑」無涉。
三、聲明：㈠被告公司不得自行或使第三人直接或間接製造、為
    販賣之要約、販賣、使用或為上述目的而進口系爭產品，及
    不得為任何侵害系爭專利之行為。㈡被告公司應自行並使其
    所有代理商及經銷商將系爭產品，及其他任何侵害系爭專利
    之物及其製造原料與器具，全數回收並交由原告銷毀。㈢被
    告公司及吳聲昌應連帶應給付原告新臺幣500萬元，及自起
    訴狀繕本送達被告等翌日起至清償日止按週年利率百分之五
    計算之利息。㈣原告願供擔保，請准予宣告假執行。
貳、被告答辯要旨及聲明：
一、系爭專利有應撤銷事由：系爭專利未明確且充分揭露，無法
    據以實施亦無法為說明書所支持，而本件訴訟並非智慧財產
    案件審理細則第28條第2項規定情形，被告提出之相關事證
    應予審酌。系爭專利日本、中國對應案皆因「無法瞭解」、
    「說明書未揭露詳細之發明」、「請求項未受說明書支持」
    等理由遭核駁或認定無效，確有違反專利法第26條第1、2項
    規定情事。系爭專利請求項1至4相較於爭點所示先前技術及
    證據組合不具新穎性、進步性。
二、系爭產品未侵害系爭專利請求項1至4：系爭專利請求項1之
    「聚醯亞胺顆粒消光劑」應解釋為「漿體聚醯亞胺顆粒消光
    劑」。系爭產品係使用「另外先行製備」且「不可融熔加工
    的聚醯亞胺顆粒」作為聚醯亞胺基膜之消光劑，由於系爭產
    品之消光劑為系爭專利申請人前已明白表示放棄，俾與先前
    技術乙證28區隔，故系爭產品並未侵害系爭專利請求項1。
    而系爭專利請求項2至4皆直接或間接依附於請求項1，系爭
    產品亦當然不落入請求項2至4之權利範圍。
三、聲明：原告之訴及假執行之聲請均駁回；如受不利判決，請
    准供擔保宣告免為假執行。　　
參、本件爭點（卷四第148至149頁）：
一、專利侵權部分： 
    系爭產品是否落入系爭專利請求項1至4之專利權範圍？
二、專利有效性部分：
  ㈠有關專利法第26條第1項、第2項，是否因已於經濟部智慧財
    產局（下稱智慧局）第102139502N01號舉發案、本院108年
    度行專訴字第68號行政訴訟事件（經最高行政法院109年度
    上字第639號判決確定），認為並無違反前開規定而於本案
    中不得再行爭執？如可再爭執，須審理之事項如下：
  ⒈系爭專利說明書未明確且充分揭露系爭專利請求項1至4，致
    該發明所屬技術領域中具有通常知識者無法瞭解其內容，從
    而無法據以實現，違反專利法第26條第1項規定？
  ⒉系爭專利請求項1至4未為系爭專利說明書所支持，違反專利
    法第26條第2項規定？
  ㈡乙證15是否可以證明系爭專利請求項1至4不具新穎性？
  ㈢乙證15是否可以證明系爭專利請求項1至4不具進步性？
  ㈣乙證15與16、19、21、22、23、24、25任一之組合，是否可
    以證明系爭專利請求項1至4不具進步性？
  ㈤乙證15及25與16、19、21、22、23、24任一之組合，是否可
    以證明系爭專利請求項1至4不具進步性？
  ㈥乙證38與15、25任一之組合，是否可以證明系爭專利請求項1
    至4不具進步性？
  ㈦乙證38及15與16、19、21、22、23、24、25任一之組合，是
    否可以證明系爭專利請求項1至4不具進步性？
  ㈧乙證38及15及25與16、19、21、22、23、24任一之組合，是
    否可以證明系爭專利請求項1至4不具進步性？
三、原告依專利法第96條第1、3項規定，請求排除、防止侵害如
    聲明第1、2項所示，有無理由？
四、原告依專利法第96條第2項、民法第179條、公司法第23條第
    2項規定，請求被告連帶賠償損害，有無理由？金額若干為
    適當？
肆、得心證之理由：
一、系爭專利技術分析：
  ㈠技術內容 
　⒈系爭專利係揭露一般涉及消光表面處理之基膜(matte      f
    inish base films)，其可用於覆蓋(coverlay)之應用並且
    具有優異之介電與光學性質。更特定的是，該消光表面處理
    基膜包含一相對低濃度的顏料與消光劑於一聚醯亞胺膜中，
    該聚醯亞胺膜係藉由化學(相對於熱程序)轉化程序而經醯亞
    胺化(系爭專利說明書〔技術領域〕，卷一第54頁)。
　⒉覆蓋(coverlays)已知用於作為保護電子材料之阻隔膜，例如
    用於保護撓性印刷電路板、電子組件、積體電路封裝的導線
    架及類似者。然而，人們對於更加薄化且成本更低之覆蓋仍
    有需求，而且不但需要具有可接受之電性質(例如介電強度)
    ，亦需具有可接受的結構與光學性質，以對於受該覆蓋所保
    護的電子組件提供安全防護，避免不必要的目視檢查與破壞
    (系爭專利說明書〔先前技術〕，卷一第54頁)。
　⒊系爭專利係關於一基膜。該基膜係包含一經化學轉化之聚醯
    亞胺，其量為該基膜之71至96重量百分比。該經化學轉化之
    聚醯亞胺係衍生自：i.至少50莫耳百分比之芳族二酐，此係
    基於該聚醯亞胺之總二酐含量，以及ii.至少50莫耳百分比
    之芳族二胺，此係基於該聚醯亞胺之總二胺含量。該基膜進
    一步包含：一低傳導度碳黑，其存在量為該基膜之2至9重量
    百分比；以及一消光劑，其：a.存在量為該基膜之1.6至10
    重量百分比、b.具有中值粒徑為1.3至10微米，以及c.具有
    密度為2至4.5g/cc（系爭專利說明書〔發明內容〕，卷一第54
    至55頁）。
　⒋系爭專利之基膜包含經填充之聚醯亞胺基質，其中該聚醯亞
    胺係由化學轉化程序所創造。化學轉化程序之一個優點(相
    較於單獨的熱轉化程序而言)為達到足夠低光澤之必要的消
    光劑量，相較於若使用熱轉化程序者，係至少低於其之10、
    20、30、40或50百分比。普遍接受之60度光澤值為：<10平
    光(flat)；10-70 消光(matte)、絲光(satin)、半光(semi-
    gloss)(使用各種術語)；>70光澤(glossy)（系爭專利說明
    書第4頁第15至23行，卷一第57頁）。
　⒌在某些實施例中，該基膜具有60度光澤值為介於且選擇性地
    包括任何下列兩者：2、3、4、5、10、15、20、25、30與35
    。在某些實施例中，該基膜具有60度光澤值為2至35。在某
    些實施例中，該基膜具有60度光澤值為10至35。該60度光澤
    值係使用Micro-TRI-Gloss光澤計測得。使用較少量的消光
    劑(藉助於該化學轉化而能製成)有其優點，因為此：i.降低
    整體成本；ii.簡化消光劑分散至該聚醯胺酸(或其他聚醯亞
    胺前驅物材料)的程序；以及iii.使所生成之基膜具有較佳
    機械性質(例如較低之脆度)。化學轉化程序之另一個優點(
    相較於單獨的熱轉化程序而言)為該經化學轉化之基膜的介
    電強度較高。在某些實施例中，該基膜之介電強度係大於14
    00 V/mil(55 V/micron)（系爭專利說明書第4頁第25行至第
    5頁第9行，卷一第57至58頁）。
　⒍系爭專利發明目的是提供可應用於覆蓋層之基膜，其可以在
    消光劑低量下，在基膜兩側皆達到低的60度光澤值(消光外
    觀)以及高介電強度(系爭專利說明書第21至29頁，卷一第74
    至84頁)。概括而言，系爭專利之基膜，其具有厚度為8至15
    2微米、60度光澤值為2至35、光學密度為大於或等於2以及
    介電強度為大於1400 V/mil。該基膜係包含經化學轉化之(
    部分或全部為芳族)聚醯亞胺，其量為該基膜之71至96重量
    百分比。該基膜進一步包含顏料與消光劑。該消光劑之存在
    量為該基膜之1.6至10重量百分比、具有中值粒徑為1.3至10
    微米並且具有密度為2至4.5 g/cc。該顏料之存在量為該基
    膜之2至9重量百分比。系爭專利之揭露亦關於覆蓋膜，其包
    含該基膜並結合黏著層(系爭專利說明書〔發明摘要〕，卷一
    第52頁)。
  ㈡申請專利範圍
　　系爭專利之申請專利範圍共計7項，其中請求項1、5為獨立
    項，請求項2至4為直接依附於請求項1之附屬項，請求項6、
    7為直接依附於請求項5之附屬項。原告主張系爭專利請求項
    1至4受侵害（卷一第14頁），其內容如下：
  ⒈請求項1：一種基膜，其包含：
    A.一經化學轉化之聚醯亞胺，其量為該基膜之71至96重量百
      分比，該經化學轉化之聚醯亞胺係衍生自：
      a.至少50莫耳百分比之一芳族二酐，此係基於該聚醯亞胺
        之一總二酐含量，以及
      b.至少50莫耳百分比之一芳族二胺，此係基於該聚醯亞胺
        之一總二胺含量；
    B.一碳黑，其存在量為該基膜之2至9重量百分比；以及
    C.一聚醯亞胺顆粒消光劑；
    其中，該基膜具有大於1400 V/mil之一介電強度。
  ⒉請求項2：如申請專利範圍第1項所述之基膜，其中：
    a.該芳族二酐係選自由下列所組成之群組：
      焦蜜石酸二酐、3,3',4,4'-聯苯四羧酸二酐(tetracarbox
      ylicdianhydride)、3,3',4,4'-二苯基酮四羧酸二酐；4,
      4'-氧基二酞酸酐(oxydiphthalic anhydride)、3,3',4,4
      '-二苯基碸四羧酸二酐、2,2-雙(3,4-二羧基苯基)六氟丙
      烷(2,2-bis(3,4-dicarboxyphenyl)hexafluoropropane)
      、雙酚A二酐，以及上述物質之混合物；以及
    b.該芳族二胺係選自由下列所組成之群組：
　　　3,4'-氧基二苯胺、1,3-雙-(4-胺基苯氧基)苯、4,4'-氧
      基二苯胺、1,4-二胺基苯、1,3-二胺基苯、2,2'-雙(三氟
      甲基)聯苯胺(2,2'-bis(trifluoromethyl)benzidene)、4
      ,4'-二胺基聯苯、4,4'-二胺基二苯基硫醚、9,9'-雙(4-
      胺基)氟，以及上述物質之混合物。
  ⒊請求項3：如申請專利範圍第1項所述之基膜，其中該經化學
    轉化之聚醯亞胺係衍生自焦蜜石酸二酐與4,4'-氧基二苯胺
    。
  ⒋請求項4：如申請專利範圍第1項所述之基膜，其中該基膜具有一厚度為8至152微米。
二、系爭產品技術內容分析：
　  原告主張被告產銷之系爭產品侵害系爭專利，本院依原證5
    系爭產品侵權報告、原證10公證書、原證11被告公司網頁之
    系爭產品介紹等相關資料，以及被告所述技術內容(卷二第7
    0至76頁)，就系爭產品技術內容描述如下：
  ㈠一種聚醯亞胺薄膜(產品)，其包含：
　　A.聚醯亞胺，其量為該膜總重之90.02重量百分比，該聚醯
      亞胺係經分析係衍生自：
　　　a.芳族二酐單體，該芳族二酐係焦蜜石酸二酐(PMDA)，故
        基於該聚醯亞胺之總二酐含量，該芳族二酐具有100莫
        耳百分比，以及
　　　b.芳族二胺單體，該芳族二酐係4,4'-氧基二苯胺(ODA)與
        1,4-二胺基苯(PPD)，故基於該聚醯亞胺之總二胺含量
        ，該芳族二胺具有100莫耳百分比，
　　　c.醯亞胺化劑，3-貝他甲吡啶；
　　B.碳黑，其存在量為該膜之3.5重量百分比；以及
　　C.聚醯亞胺顆粒(被告陳明其係不可融熔加工的聚醯亞胺顆
      粒)，其存在量為該膜之6.3重量百分比；以及
　　D.其他微量元素，其存在量為該膜之0.18重量百分比；以及
　　其中，該基膜具有3167 V/mil之一介電強度(大於1400 V/mi
    l)。
　㈡又依據原證11被告公司網頁上對其產品之介紹可知，系爭產
    品之光澤度(值)約為23，已達低光澤(Low Gloss)程度；且
    經量測該薄膜之厚度約為0.48 mil(原證5第6頁，卷一第112
    頁)。
三、被告提出之引證：
  ㈠引證：
  ⒈乙證5：工程材料資訊網站「MatWeb」所提供的「聚醯亞胺（
    polyimide)」材料資訊影本。
  ⒉乙證6與7：智慧局104年1月15日(104)智專二(六)01236字第1
    0420051360號審查意見通知函影本，及原告針對該通知函之
    申復理由書影本。
  ⒊乙證8：臺灣大學高分子科學及工程學研究所劉貴生教授與陽
    明交通大學應用化學系王建隆教授專家意見書影本各1件。
  ⒋乙證9至11：系爭專利日本對應案(特許出願2013-225323)說
    明書影本、日本特許廳針對該案之拒絶理由通知書影本與拒
    絕查定書影本。
  ⒌乙證12至14：系爭專利中國大陸對應案(201410027400.1)說
    明書影本、中國專利復審委員會對該案之無效宣告請求審查
    決定書影本與中國北京知識產權法院對該案相關行政訴訟之
    判決書影本。
  ⒍乙證15：93(西元2004)年4月15日公開之日本第JP2004115788
    A號「聚醯亞胺薄膜及其製造方法（ポリイミドフィルムおよびその製造方
    法）」專利案。
  ⒎乙證16：90(西元2001)年12月25日公開之日本第JP200135478
    2A號「聚醯亞胺成形體（ポリイミド成形体）」專利案。
  ⒏乙證19：85(西元1996)年1月23日公開之日本第JPH0820721A
    號「聚醯亞胺薄膜及其製造方法（ポリイミドフィルム及びその製造方法
    ）」專利案。
  ⒐乙證21：96(西元2007)年5月1日公告之美國第US7212341B2號
    「ANTIREFLECTION FILM, AND IMAGE DISPLAY DEVICE」專
    利案。  
  ⒑乙證22：84(西元1995)年6月6日公告之美國第US5422227號「
    RESIN PARTICLES, METHOD FOR PRODUCTION THEREOF AND T
    HEIR USES」專利案。
  ⒒乙證23：95(西元2006)年4月4日公告之美國第US7021213B2號
    「PRINTING METHOD」專利案。
  ⒓乙證24：88(西元1999)年10月26日公告之美國第US5972474號
    「AROMATIC POLYAMIDE AND/OR AROMATIC POLYIMIDE
　　FILM AND MAGNETIC RECORDING MEDIUM HAVING SUCH A
　　FILM AS A BASE」專利案。
  ⒔乙證25：98(西元2009)年1月29日公開之第WO2009/014264號
    「LIGHT-SHIELDING FILM」專利案。
  ⒕乙證38：93(西元2004)年4月8日公開之日本第2004107658A號
    「聚醯亞胺薄膜及其製造方法（ポリイミドフィルムおよびその製造方法）
    」專利案。
  ㈡乙證15、16、19、21至25、38之公開或公告日均早於系爭專
    利之優先權日（西元2009年8月3日），可作為系爭專利之先
    前技術。
四、原告主張專利侵權部分之技術爭點分析：
  ㈠系爭產品未落入系爭專利請求項1之專利權範圍：
　⒈系爭專利請求項1之技術特徵可拆解為：1I「一種基膜，其包
    含：」；1A「A.一經化學轉化之聚醯亞胺，其量為該基膜之
    71至96重量百分比，該經化學轉化之聚醯亞胺係衍生自：」
    ；1A-1「a.至少50莫耳百分比之一芳族二酐，此係基於該聚
    醯亞胺之一總二酐含量，以及」；1A-2「b.至少50莫耳百分
    比之一芳族二胺，此係基於該聚醯亞胺之一總二胺含量；」
    ；1B「B.一碳黑，其存在量為該基膜之2至9重量百分比；」
    ；1C「C.一聚醯亞胺顆粒消光劑(聚醯亞胺顆粒消光劑的原
    料為漿體，且非為不可融熔加工的聚醯亞胺顆粒)」；1D「D
    .其中，該基膜具有大於1400 V/mil之一介電強度」。
　⒉系爭產品之技術內容包含：1i「一種聚醯亞胺薄膜(產品)，
    其包含：」；1a「聚醯亞胺，其量約為該膜總重之90.02 wt
    %，該聚醯亞胺經分析係衍生自1a-1、1a-2所列單體，並包
    含3-貝他甲吡啶(醯亞胺化劑) 」；1a-1「焦蜜石酸二酐(故
    基於該聚醯亞胺之總二酐含量，該芳族二酐具有100莫耳百
    分比)」；1a-2「4,4'-氧基二苯胺與1,4-二胺基苯(故基於
    該聚醯亞胺之總二胺含量，該芳族二胺具有100莫耳百分比)
    」；1b「含約3.5 wt%之碳黑」；1c「含約6.3 wt%之聚醯亞
    胺顆粒(為不可融熔加工的聚醯亞胺顆粒)」；1d「介電強度
    約為3167 V/mil」。
　⒊系爭產品上述要件1i、1a、1a-1、1a-2、1b、1d可分別被系
    爭專利請求項1要件1I、1A、1A-1、1A-2、1B、1D文義讀取
    部分，兩造並未爭執。惟針對系爭專利請求項1要件1C，被
    告辯稱系爭產品係使用系爭專利審查過程中審查委員引用之
    引證2（即乙證28）所揭示之不可融熔加工的聚醯亞胺顆粒
    作為消光劑（參要件1c），而原告於審查過程中已明確表示
    系爭專利所含的消光劑係一漿體且非為（該引證2所述之）
    不可融熔加工的聚醯亞胺顆粒，基於「申請歷史禁反言」之
    原則，應認定系爭專利請求項1要件1C所示消光劑係「漿體
    聚醯亞胺顆粒消光劑」且並非不可融熔加工的聚醯亞胺顆粒
    ，故系爭產品未落入系爭專利請求項1之權利範圍(卷二第70
    至76頁，卷四第260至270頁）；原告則主張其於審查過程所
    述係表示聚醯亞胺顆粒消光劑之原料為漿體，被告之解釋並
    不正確（卷三第28頁）。是以，本件侵權判斷，須先確認系
    爭專利請求項1要件1C所示「聚醯亞胺顆粒消光劑」用語應
    如何解釋後，再判斷系爭產品之技術內容(要件1c)是否可被
    系爭專利請求項1要件1C文義讀取或均等，而落入該請求項
    之專利權範圍。
  ⒋請求項用語之解釋原則：
  ⑴發明專利之權利範圍，係由申請專利範圍中各請求項之文字
    所限定，倘請求項之用語非為所屬技術領域中具有通常知識
    者所能瞭解者，則應優先參酌說明書及圖式之定義，或依其
    中所載目的、作用及效果等理解該用語之意義，蓋說明書及
    圖式係用以揭露並輔助說明發明專利之內容，解釋申請專利
    範圍時，理應按說明書及圖式以理解發明專利之內容；倘由
    說明書及圖式內容，對請求項之用語的意義尚有疑義，則可
    由專利申請階段至專利權維護過程之歷史檔案(內部證據)，
    一則可探求專利專責機關所准予專利權範圍為何，二則為禁
    止專利權人反覆其詞，致使專利權範圍呈現浮動不明而有礙
    公益，是發明專利之權利範圍自應受到前揭內部證據之限制
    ；惟若由前述說明書及圖式等內部證據仍無法明確解釋專利
    權之範圍，將參酌前揭內部證據以外之證據(外部證據)或原
    則為解釋，此即所謂「先內後外原則」（參考「專利侵權判
    斷要點」第一篇第二章第2節）。
  ⑵此外，於專利權訴訟中，當請求項有若干不同的解釋時，並
    非以最寬廣合理的範圍予以解釋，而應依據完整的申請歷史
    檔案，朝專利權有效的方向予以解釋，亦即儘可能選擇不會
    使該專利權無效的解釋；惟若請求項之內容已為明確而使解
    釋後之請求項成為無效時，則不得朝專利權有效的方向予以
    解釋，此即所謂「專利權有效推定原則」（參考「專利侵權
    判斷要點」第一篇第二章第2.4.2節）。
　⒌有關前揭「聚醯亞胺顆粒消光劑」用語應解釋為「聚醯亞胺
    顆粒消光劑的原料為漿體，且非為不可融熔加工的聚醯亞胺
    顆粒」，說明如下：
　⑴查系爭專利請求項1中雖記載其基膜包含「聚醯亞胺顆粒消光劑」，然並未進一步具體界定該「聚醯亞胺顆粒消光劑」，熟悉該項技術者尚無法明確瞭解「聚醯亞胺顆粒消光劑」於製造時的原料或存於基膜中之狀態，亦即由於系爭專利請求項1並未具體定義「聚醯亞胺顆粒消光劑」之前述狀態、原材料等性質，故關於聚醯亞胺顆粒消光劑之解釋可能會有被告所稱「漿體聚醯亞胺顆粒消光劑，且非為不可融熔加工的聚醯亞胺顆粒」（卷二第70至76頁）或原告主張之「聚醯亞胺顆粒消光劑的原料為漿體」（卷三第28至29頁）等解釋上的爭議。
　⑵進一步審酌內部證據，系爭專利之說明書、圖式等文件中，
    其說明書第10頁第20至21行記載「……在一實施例中……聚醯亞
    胺係衍生自焦蜜石酸二酐(「PMDA」)與4,4'-氧基二苯胺(「
    4,4 ODA」)……」（卷一第63頁）、說明書第22頁第13至14行
    實例1記載「……PMDA/4,4'ODA預聚合物溶液(……約50泊之黏度
    )……」（卷一第75頁）；原告104年7月17日申復理由書（乙
    證7）第3頁記載「……實例1……所述的PMDA/4,4'ODA預聚合物
    溶液(……約50泊之黏度)即為請求項1所請基膜中所包含的聚
    醯亞胺顆粒消光劑」（卷二第149頁）、乙證7第4至5頁敘明
    「至於引證2，其係提供……不可融熔加工的樹脂微粒……所述
    至少兩種乾混的不可融熔加工的樹脂微粒可以是聚醯亞胺樹
    脂微粒。……本案的……聚醯胺酸溶液……與該消光劑漿體混合……
    經加熱……產生部分醯亞胺化之膠膜。……由此可知，本案的聚
    醯亞胺顆粒消光劑係為一漿體，並非引證2中用於……乾混的
    聚醯亞胺樹脂微粒，熟習該項技術者當然無法引證2……透過
    簡單改變或實驗得到本案……之基膜……及……特性」（卷二第15
    0至151頁）等內容，可知系爭專利之發明所界定的重點特徵
    在於該聚醯亞胺顆粒消光劑於製造程序中的原料應係呈漿體
    狀，且其原料排除了先前技術如引證2(即乙證28)中習知之
    不可融熔加工的聚醯亞胺樹脂微粒(即顆粒)，並據以克服審
    查意見指稱之問題(而後獲准專利)。另查系爭專利說明書實
    例1亦同時敘明該基膜會經對流與輻射熱乾燥並固化（系爭
    專利說明書第23頁第2至3行，卷一第78頁），熟悉該項技術
    者當可推知最終該基膜之消光劑亦可能會因乾燥而以固態顆
    粒狀存在。是以，熟悉該項技術者於理解前述內部證據之整
    體後當知，聚醯亞胺顆粒消光劑的原料為漿體，而非為習知
    之不可融熔加工的聚醯亞胺顆粒，且最終不必然以漿體狀存
    在於基膜中。
  ⑶被告稱系爭專利申請過程之申復理由書已敘明該聚醯亞胺顆
    粒消光劑應是PMDA/4,4'ODA預聚合物溶液之聚醯亞胺顆粒消
    光劑，且係為一漿體，故其應係以漿體狀存在於系爭專利所
    界定的基膜等云云（卷二第73頁）。惟查由該申復理由書之
    相關記載可知(乙證7第4至6頁，卷二第150至152頁），其原
    意主要應在強調系爭專利之發明所界定之聚醯亞胺顆粒消光
    劑在製造程序時的原料為漿體，以凸顯其發明之技術特點，
    況如前述，系爭專利說明書實例1亦敘明其基膜最終經乾燥
    固化，熟悉該項技術者當知該消光劑漿體最終很可能亦被乾
    燥而呈固化顆粒狀，自難謂該聚醯亞胺顆粒消光劑必然係以
    漿體狀存在於該基膜。
  ⑷原告主張該申復理由書所述者並非指該消光劑以漿體狀存在
    於系爭專利所界定的基膜，而僅係指該聚醯亞胺顆粒消光劑
    的原料為漿體等云云（卷三第28頁）。惟如前述，該理由書
    具體敘明其消光劑製作之原料為漿體，且非為引證2(即乙證
    28)等所揭示之不可融熔加工的聚醯亞胺顆粒，並據此與先
    前技術產生區隔以克服不具進步性之事由(而獲准專利)，依
    前述專利權有效推定原則，該聚醯亞胺顆粒消光劑之原材料
    應解釋為並非前述習知聚醯亞胺顆粒，故難謂該申復理由書
    所述者僅係指該聚醯亞胺顆粒消光劑的原料為漿體，或未排
    除前述不可融熔加工的聚醯亞胺顆粒。
  ⑸綜上，依「先內後外原則」、「專利權有效推定原則」等請
    求項解釋原則，系爭專利請求項1要件1C所示「聚醯亞胺顆
    粒消光劑」之用語應解釋為「聚醯亞胺顆粒消光劑的原料為
    漿體，且非為不可融熔加工的聚醯亞胺顆粒」。
  ⒍系爭產品之技術內容未被系爭專利請求項1文義讀取：
  ⑴依「專利侵權判斷要點」第一篇第三章第3節之相關內容，「
    文義讀取」之判斷，應將解釋後的系爭專利請求項的每一技
    術特徵與被控侵權對象之對應元件、成分、步驟或其間之關
    係等，分別進行比對，若各別對應之技術特徵均相同，則被
    控侵權對象符合「文義讀取」。反之，若被控侵權對象欠缺
    解釋後的系爭專利請求項的任一技術特徵，或有任一對應之
    技術特徵不相同，則不符合「文義讀取」。而所謂技術特徵
    「相同」，係指系爭專利請求項與被控侵權對象二者對應的
    技術特徵完全相同、差異僅在於文字之記載形式或能直接且
    無歧異得知者、被控侵權對象的技術特徵為系爭專利請求項
    對應技術特徵的下位概念等三種情形（參考「專利侵權判斷
    要點」第一篇第三章第3.2.1節）。
  ⑵由於系爭產品係使用不可融熔加工的聚醯亞胺顆粒作為其消
    光劑之材料（卷二第74頁、卷四第266頁)，且可將該材料應
    用於消光劑亦係相關技術領域之通常知識（亦可參乙證20第
    2至3頁，卷二第446至447頁)，故在原告未能提出證據證明
    系爭產品消光劑的原料為漿體且非為不可融熔加工的聚醯亞
    胺顆粒之情況下，尚難謂系爭產品要件1c之技術內容與系爭
    專利請求項1要件1C為「相同」，故系爭產品未被系爭專利
    請求項1文義讀取。
  ⒎系爭產品相對於系爭專利請求項1不適用「均等論」，應未構
    成均等侵權：
  ⑴按「專利侵權判斷要點」第一篇第三章第4節之相關內容，「
    均等論」之判斷，即判斷被控侵權對象與系爭專利請求項之
    差異是否為非實質的，若二者之間具有實質差異，則不適用
    均等論，應判斷被控侵權對象不構成均等侵權。反之，若二
    者之間不具實質差異，且無均等論之限制事項時，則適用均
    等論，應判斷被控侵權對象構成均等侵權。判斷被控侵權對
    象是否適用均等論，原則上，僅須就被控侵權對象與系爭專
    利請求項技術特徵不相同的部分進行比對。若被控侵權對象
    欠缺系爭專利請求項的任一技術特徵，或二者對應之任一技
    術特徵有實質差異，則不適用均等論（參考「專利侵權判斷
    要點」第一篇第三章第4.2節）。
　⑵又依「專利侵權判斷要點」第一篇第四章之相關內容，於適
    用均等論時應注意是否存在如「申請歷史禁反言」等限制事
    項，而所謂「申請歷史禁反言」係指專利權人於專利申請過
    程或維護專利過程中所為之修正、更正或申復，若導致限縮
    專利權範圍，則不得再藉由均等論而重為主張其已放棄之專
    利權。質言之，由於文字之敘述有其侷限性，且無法合理期
    待專利權人於申請專利時即能將所有無法預見但實質相同的
    技術特徵完全寫入請求項中，因此，專利權範圍不應僅侷限
    於文義範圍，而應另外包含均等範圍，此乃均等論之意旨。
    然而，專利權人曾於專利申請過程或維護專利權過程中所為
    修正、更正或申復而限縮專利權範圍之情況，則難謂專利權
    人無法預見該修正、更正或申復將導致放棄(surrender)部
    分專利權，若仍容許專利權人藉由主張均等論而重為主張其
    已放棄之專利，此非但不符合均等論之意旨，且將增加專利
    權範圍之不確定性（參考「專利侵權判斷要點」第一篇第四
    章第1.1及1.2節）。
  ⑶系爭專利申請過程中，智慧局104年1月15日以（104）智專二
    （六）01236字第10420051360號審查意見通知函，指稱系爭
    專利請求項1無法為其說明書所支持、請求項1至7不具進步
    性，原告(即當時之系爭專利申請人)為克服前述不予專利之
    事由，於104年7月17日申復修正時，在其理由書中具體申復
    「至於引證2，其係提供…不可融熔加工的樹脂微粒…所述至
    少兩種乾混的不可融熔加工的樹脂微粒可以是聚醯亞胺樹脂
    微粒。…本案的聚醯亞胺顆粒消光劑係為一漿體，並非引證2
    …的聚醯亞胺樹脂微粒，熟習該項技術者當然無法引證2…透
    過簡單改變或實驗得到本案…之基膜…及具有大於1650 V/mil
    的介電強度的基膜特性」等內容(乙證7第4至5頁，卷二第15
    0至151頁)，限縮請求項1所界定消光劑之解釋範圍成並非「
    不可融熔加工的聚醯亞胺樹脂微粒(顆粒)」，與引證2所揭
    示者產生差異，以克服前述不具進步性等事由，而參酌該申
    復理由書之說明熟悉該項技術者可理解該限縮解釋後之消光
    劑對於基膜之良好介電強度特性產生貢獻，因此上開限縮已
    放棄其消光劑為不可融熔加工的聚醯亞胺樹脂顆粒等材料之
    範圍，故不可再主張均等論將「聚醯亞胺顆粒消光劑」擴大
    涵蓋至「不可融熔加工的聚醯亞胺樹脂顆粒」等材料，因此
    ，尚難謂系爭產品要件1c之技術內容與系爭專利請求項1要
    件1C係無實質差異，故系爭產品對系爭專利請求項1未構成
    均等侵權。
　⒏原告主張不可採之理由：
  ⑴原告主張所謂「不可融熔加工」，係聚醯亞胺的天然性質，
    不論聚醯亞胺顆粒為漿體或乾混形式，其皆為「不可融熔加
    工的聚醯亞胺顆粒」。從而，被告稱系爭產品使用「不可融
    熔加工的聚醯亞胺顆粒」，因而與系爭專利請求項1不同，
    純屬無稽之談云云(卷三第28至29頁）。惟如前述，由系爭
    專利申請過程之申復理由書(乙證7)可知，系爭專利所界定
    之消光劑材料已限縮解釋為非(習知之)不可融熔加工的聚醯
    亞胺顆粒，在原告未能舉證系爭產品亦採用相同材料的情況
    下，尚難謂其與系爭專利請求項1為相同。另查，聚醯亞胺
    可再分為熱塑性材質、熱固性材質等類別，其中，熱塑性聚
    醯亞胺可進行融熔加工係相關技術領域之通常知識(亦可參
    乙證37)，自難謂不可融熔加工必然為聚醯亞胺材料之本質
    ，而逕認系爭產品之消光劑(不可融熔加工聚醯亞胺顆粒)與
    系爭專利所界定者(排除不可融熔加工聚醯亞胺顆粒)必然相
    同；縱認定不可融熔加工必然為聚醯亞胺材料之習知本質，
    至多僅能說明系爭專利之消光劑與習知材料之本質有異(即
    與先前技術習知者有所差異因而使其發明具進步性)，適可
    反證採用習知材料作為消光劑之系爭產品與系爭專利並不相
    同。
  ⑵原告另主張系爭專利為一「物」之專利，並非「方法」專利
    ，只要落入請求項範圍的基膜，即為侵權產品，而與其製程
    中所添加之消光劑是否為「漿體聚醯亞胺顆粒消光劑」無涉
    云云(卷三第28至29頁)。惟查「聚醯亞胺顆粒消光劑的原料
    為漿體」係系爭專利申請過程中，為克服不予專利事由、用
    以與先前技術中習知的可直接用於乾混的聚醯亞胺顆粒產生
    區隔，而對請求項用語採取的限縮解釋，為禁止專利權人反
    覆其詞，致使專利權範圍呈現浮動不明而有礙公益等情事，
    系爭專利之權利範圍自應受到前揭解釋之限制，與系爭專利
    為物或方法之請求項無涉。況按「專利侵權判斷要點」第一
    篇第二章第2.7節物之請求項的解釋之相關內容，於解釋請
    求項時，製法界定物之請求項既然記載該物之製法，原則上
    ，該物的請求項界定之範圍應限於依請求項所載製法所製得
    之物，不包括依請求項所載製法以外之其他製法所製得之物
    。據此可知，物之請求項於主張其權利時並不必然不受其製
    法的限制；而查由系爭專利申請過程之申復理由書(乙證7)
    可知，系爭專利之基膜所含消光劑已限縮解釋成於製造基膜
    時「消光劑原料為漿體(消光劑漿體)」，亦即已以該基膜之
    製法解釋(界定)其(物之)請求項，尚難謂系爭專利請求項1
    之基膜不必受限於該製法所製得之物。縱認「消光劑的原料
    為漿體不限縮系爭專利請求項之範圍」，惟如前述，該申復
    理由書同時敘明其消光劑之材料與引證2所述者不同，在系
    爭產品使用(如引證2的)習知材料作為消光劑，且原告未提
    供反證之情況下，亦難謂系爭產品與系爭專利之消光劑係為
    相同或無實質差異。
  ⒐綜上，由於系爭產品之技術內容未被系爭專利請求項1文義讀
    取，亦未構成均等侵權，故應認定系爭產品未落入系爭專利
    請求項1之專利權範圍。　　　　
  ㈡系爭產品未落入系爭專利請求項2至4之專利權範圍：　　
　　系爭專利請求項2至4係依附於請求項1之附屬項，而系爭產
    品未落入系爭專利請求項1之專利權範圍，已如前述，故系
    爭產品當然亦未落入系爭專利請求項2至4之專利權範圍。　
伍、綜上所述，系爭產品未落入系爭專利請求項1至4之專利權範
    圍，原告主張被告等侵害系爭專利不可採，從而，原告依專
    利法第96條第1至3項、民法第179條、公司法第23條第2項規
    定，訴請被告排除、防止侵害及負連帶賠償責任如聲明第1
    至3項所示，為無理由，應予駁回。又原告之訴既經駁回，
    其假執行之聲請即失其依據，亦應駁回。
陸、本件事證已臻明確，本件其餘爭點、兩造其餘攻擊防禦方法
    及所提之證據，經本院斟酌後，認與判決結果不生影響，自
    無逐一詳予論駁之必要。
柒、結論：原告之訴為無理由，依智慧財產案件審理法第1條，
    民事訴訟法第78條，判決如主文。
中　　華　　民　　國　　110 　年　　11　　月　　30　　日
　　                      智慧財產第三庭
　　                              法  官  陳端宜
以上正本係照原本作成。
如對本判決上訴，須於判決送達後20日內向本院提出上訴狀。 
如委任律師提起上訴者，應一併繳納上訴審裁判費。
中　　華　　民　　國　　110 　年　　11　　月　　30　　日
　　                    　　　　　書記官　吳祉瑩